臺灣板橋地方法院民事判決　　　　　　　100年度訴字第262號
原　　　告　簡良洲
訴訴代理人　賴玉梅律師
複代理人　　洪毓
訴訟代理人　周福珊律師
　　　　　　王嘉斌律師
被　　　告　秦菊江別名秦萌秋.
上列當事人間請求遷讓房屋等事件，經於中華民國100 年6 月
16 日言詞辯論終結，本院判決如下：
    主  文
被告應將坐落新北市○○區○○段二二八地號土地上、建號九六
九號即門牌號碼新北市○○區○○路一二九號三樓房屋（面積六
○點五三平方公尺），全部騰空返還予原告及其他全體共有人。
被告應給付原告新臺幣肆萬貳仟元，及自民國九十九年十月十一
日起至遷讓返還上開房屋之日止，按月給付原告新臺幣柒仟元。
原告其餘之訴駁回。
訴訟費用由被告負擔五分之四，餘由原告負擔。
本判決於原告以新臺幣貳拾伍萬貳仟元供擔保後，得假執行。
原告其餘假執行之聲請駁回。
    事實及理由
壹、程序方面：
一、原告起訴以秦萌秋為被告，嗣據原告提兩造租賃契約書所載
    承租人身分證統一編號，職權調閱其全戶基本資料，核與秦
    菊江戶籍謄本上所載統一編號相同（見本院卷第10頁、第25
    頁），堪認秦萌秋即為秦菊江，二姓名之人格同屬於一人，
    原告具狀更正被告為秦菊江，被告之同一性並未改變，於法
    並無不合。
二、按訴狀送達後，原告不得將原訴變更或追加他訴。但請求之
    基礎事實同一，擴張或減縮應受判決事項之聲明者，不在此
    限。民事訴訟法第255 條第1 項第2 款、第3 款定有明文。
    本件原告原起訴聲明：(一)被告應將坐落新北市○○區○○段
    969 建號，即門牌號碼新北市○○區○○路129 號3 樓房屋
    ，全部騰空後遷讓返還予原告。(二)被告應給付原告79萬8000
    元，及自99年10月11日起至被告返還房屋之日止，按月給付
    原告7000元。(三)原告願供擔保，請准宣告假執行。嗣於起訴
    狀送達被告後之100 年6 月16日變更聲明為：(一)被告應將坐
    落新北市○○區○○段969 建號，即門牌號碼新北市○○區
    ○○路129 號3 樓房屋，全部騰空後遷讓返還予原告及全體
    共有人。(二)被告應給付原告12萬6000元，及自99年10月11日
    起至被告返還房屋之日止，按月給付原告7000元。(三)原告願
    供擔保，請准宣告假執行。核其請求基礎事實同一，或為減
    縮應受判決事項之聲明者，於法尚無不合，其訴之變更應予
    准許。
三、本件被告經合法通知，未於言詞辯論期日到場，核無民事訴
    訟法第386 條所列各款之情形，爰依原告之聲請，由其一造
    辯論而為判決。
貳、實體方面：
一、原告起訴主張：
（一）緣坐落新北市○○區○○段228 地號土地上、建號969 號
      即門牌號碼新北市○○區○○路129 號3 樓房屋（下稱系
      爭房屋）為原告所有，原告母親簡林月子於民國90年4 月
      8 日代原告與被告簽訂房屋租賃契約，雙方約定將系爭房
      屋出租予被告，被告則按月於每月10日前給付租金，租期
      自90年4 月10日起至91年4 月10日止，租金每月新臺幣（
      下同）7000元；上開租賃契約期限屆滿後，被告欲繼續使
      用系爭房屋，兩造乃陸續重新簽訂系爭房屋之租賃契約，
      最近一次簽訂租約之日期為98年4 月8 日，約定租期自98
      年4 月10日起至99年4 月10日止，租金每月7000元。然被
      告自90年4 月向原告承租系爭房屋以來，即以各種理由拖
      欠租金，從未依約給付租金，經原告多次口頭催討，被告
      仍未給付，99年4 月10日雙方租約屆至後，原告乃於99年
      6 月7 日以三峽中山郵局第140 號存證信函催請被告給付
      積欠之租金，並請求被告返還系爭房屋，詎被告迄今仍拒
      不返還。
（二）按系爭房屋為原告與胞兄簡良璁共有，原告應有部分三分
      之二，簡良璁三分之一，二人並約定系爭房屋第1 層由簡
      良璁管理使用收益，第2 、3 曾則由原告管理使用收益，
      有分管協議書可憑，兩造之租賃契約第6 條「乙方（即被
      告）於租期屆滿時，除經甲方（即原告）同意繼續出租外
      ，應即日將租賃房屋誠心按照原狀遷空交還甲方，不得藉
      詞推諉或主張任何權利」，又按承租人於租賃關係終止後
      ，應返還租賃物。所有人對於無權占有或侵奪其所有物者
      ，得請求返還之。民法第455 條前段、第767 條第1 項前
      段分別定有明文。本件系爭房屋租賃期限既已於99年4 月
      10 日 屆至，被告即應依前揭規定返還系爭房屋予原告，
      詎被告竟拒不返還，則原告依前開規定請求被告返還系爭
      房屋予原告及其他共有人，顯屬有據。
（三）另依租賃契約記載，兩造最後一次續約時間約定之租期為
      98年4 月10日起至99年4 月10日，爰就租金及不當得利部
      分請求被告應給付如下：依租賃契約之法律關係請求被告
      給付98年4 月10日起至99年4 月10日止之租金8 萬4000元
      （7,000 元×12＝84,000元）。又按無法律上之原因而受
      利益，致他人受損害者，應返還其利益，民法第179 條前
      段定有明文。原告與被告間之租賃契約於99年4 月10日屆
      滿後，被告自99年4 月10日起至返還系爭房屋予原告日止
      ，其無法律上之原因而占有系爭房屋，並受有相當於每月
      70 00 元之利益，原告自得依前揭規定，請求被告給付自
      99年4 月11日起至99年10月10日之不當得利4 萬2000元，
      此部分與租金共計12萬6000元。原告並請求被告給付自99
      年10 月11 日起至被告返還系爭房屋予原告之日止，按月
      給付原告相當於租金之不當得利7,000元。
（四）為此，聲明：(一)被告應將坐落新北市○○區○○段969 建
      號，即門牌號碼新北市○○區○○路129 號3 樓房屋，全
      部騰空後遷讓返還予原告及全體共有人。(二)被告應給付原
      告12萬6000元，及自99年10月11日起至被告返還房屋之日
      止，按月給付原告7,000 元。(三)原告願供擔保，請准宣告
      假執行等語。
二、被告經通知未於言詞辯論期日到場，亦未提出任何書狀為聲
    明或陳述。
三、原告主張之上開事實，業據其提出系爭房屋之建物所有權狀
    、租賃契約書、郵局存證信函、分管協議書等為證，被告經
    通知未到庭爭執，復未提出書狀為利己答辯或聲明證據以供
    調查，則原告主張伊為系爭房屋共有人，應有部分三分之二
    ，並與其胞兄簡良璁訂有分管協議書，系爭房屋由原告管理
    使用收益，被告自99年4 月11日租賃契約屆滿之日起，仍繼
    續占用系爭房屋之事實，堪信為真。
四、按「所有人對於無權占有或侵奪其所有物者，得請求返還之
    。對於妨害其所有權者，得請求除去之。有妨害其所有權之
    虞者，得請求防止之。」「各共有人對於第三人，得就共有
    物之全部為本於所有權之請求。但回復共有物之請求，僅得
    為共有人全體之利益為之。」民法第767 條第1 項、第821
    條分別定有明文。本件租賃契約於99年4 月10日屆滿，並由
    原告以存證信函予以終止，被告仍占有使用系爭房屋，為無
    權占有。原告為系爭房屋之共有人，其本於民法第767 條物
    上請求權及821 條共有之法律關係，請求被告應將系爭房屋
    騰空返還原告及其他全體共有人，為有理由。
五、另原告主張依租賃契約記載，兩造最後一次續約時間約定之
    租期為98年4 月10日起至99年4 月10日，被告並未給付任何
    租金，爰依租賃契約之法律關係，請求被告給付98年4 月10
    日起至99年4 月10日止之租金8 萬4000元云云，然查：依原
    告所提之房屋租賃契約書，其出租人為簡林月子，承租人則
    為被告，依租賃契約為債權契約，僅訂約當事人間有債權債
    務關係存在，而得向他方為請求，非訂約當事人則不得向他
    方為請求。本件原告並非系爭房屋租賃契約書之訂約當事人
    （即出租人），自不得向被告請求給付租金。從而，原告請
    求被告應給付98年4 月10日起至99年4 月10日之租金8 萬40
    00元，為無理由，不應准許。
六、又按，無法律上之原因而受利益，致他人受損害者，應返還
    其利益，民法第179條前段定有明文；又無權占有他人土地
    ，可能獲得相當於租金之利益，為社會通常之觀念（最高法
    院61年台上字第1695號判例參照）。本件系爭房屋第2 、3
    層，依原告與另一共有人簡良璁之分管協議，係由原告管理
    使用收益，有該分管協議書在卷可參，被告自99年4 月11日
    起無權占有原告所分管之系爭房屋，則被告受有相當於租金
    之利益，致原告受有相當於租金之損害。本件系爭房屋之租
    金，係以每月7,000 元計算，有房屋租賃契約書可憑，被告
    於租約屆滿後猶繼續占有使用系爭房屋，而獲得相當於租金
    之不當得利，仍應以每月7,000 元計算方為適當，則原告請
    求被告應給付99年4 月11日至同年10月10日止相當於不當得
    利之租金計4 萬2000元（7,000 元×6 月＝42,000元），及
    自99年10月11日起至被告返還房屋之日止，按月給付原告7,
    000 元之租金之請求，為有理由。
七、綜上所述，原告依共有關係所有權之物上請求權及不當得利
    法律關係，請求被告應將坐落新北市○○區○○段228 號土
    地上、建號969 號即門牌號碼新北市○○區○○路129 號3
    樓房屋，全部騰空後遷讓返還予原告及全體共有人。及被告
    應給付原告4 萬2000元，及自99年10月11日起至被告返還房
    屋之日止，按月給付原告7,000 元之範圍內，為有理由，應
    予准許，逾此之請求，即為無理由，應予駁回。原告陳明願
    供擔保請准宣告假執行，核其勝訴部分，尚無不合，爰酌定
    相當金額准許之。至於敗訴部分，因訴無理由應予駁回，其
    假執行之聲請失所附麗，應併予駁回。
八、據上論結，本件原告之訴為一部有理由，一部無理由，依民
    事訴訟法第385 條第1 項前段、第79條、第390 條第2 項，
    判決如主文。
中    華    民    國   100    年    6     月    30    日
                  民事第三庭  法  官  林錫凱
以上正本係照原本作成
如對本判決上訴，須於判決送達後20日內向本院提出上訴狀。如
委任律師提起上訴者，應一併繳納上訴審裁判費。
中    華    民    國   100    年    6     月    30    日
                              書記官  羅麗娟